【裁判字號】    98,抗,1889
【裁判日期】    981211
【裁判案由】    訴訟救助
【裁判全文】
臺灣高等法院民事裁定                  98年度抗字第1889號
    抗告人  甲○○
上列抗告人因與相對人永豐商業銀行股份有限公司間確認債權不
存在事件，聲請訴訟救助，對於中華民國九十八年十月三十日臺
灣臺北地方法院九十八年度審救字第二０八號所為裁定提起抗告
，本院裁定如下：
    主  文
原裁定廢棄。
本件准予訴訟救助。
抗告訴訟費用由相對人負擔。
    理  由
一、按當事人無資力支出訴訟費用者，法院應依聲請，以裁定准
    予訴訟救助。但顯無勝訴之望者，不在此限。法院認定前項
    資力時，應斟酌當事人及其共同生活親屬基本生活之需要，
    民事訴訟法第一百零七條定有明文。所謂無資力，係指窘於
    生活，且缺乏經濟上之信用（最高法院十八年抗字第二六０
    號、四十三年台抗字第一五二號判例意旨參照）；申言之，
    若非取給於自己或共同生活親屬基本生活之費用不能支出訴
    訟費用，且無籌措款項以支出訴訟費用之信用技能，即難謂
    為無資力支出訴訟費用。此項請求救助之事由，依同法第一
    百零九條第二項、第二百八十四條之規定，應以證據釋明之
    。而法院調查聲請人是否無資力支出訴訟費用，專就聲請人
    提出之證據為之，如聲請人並未提出證據，或依其提出之證
    據，未能信其無資力支出訴訟費用之主張為真實，即應將其
    聲請駁回，並無依職權調查或定期命補正之必要（最高法院
    二十六年滬抗字第三四號判例意旨參照）。
二、本件抗告人主張：其與相對人間請求確認債權不存在事件，
    本應繳交裁判費，惟因任職大樓保全人員，收入微薄，復無
    積蓄，每月尚須給付前妻生活補助費新台幣（下同）五千元
    ，所居之臺北縣消費物價指數高，日常生活開銷已嫌不足，
    甚而借支銀行現金卡以紓窘況，實無資力支出訴訟費用。且
    前開訴訟，並非顯無勝訴之望，原法院裁定駁回其訴訟救助
    之聲請，自有違誤等語。
三、查，抗告人九十七年度薪資所得二十八萬六千六百三十元，
    平均每月為二萬三千八百八十五元（286,630÷12＝23,885
    ，元以下捨去），名下無汽車、房地等財產，有稅務電子閘
    門財產所得調件明細表在卷可稽（見原審卷第5至6頁）。次
    查，抗告人住居臺北縣，依據地方制度法規定，自九十七年
    度起準用直轄市相關規定，按行政院主計處公布之當年度臺
    北市每月最低生活費用為一萬四千一百五十二元，有本院依
    職權調取之歷年最低生活費一覽表可憑（見本院卷第17頁）
    。而抗告人每月須支付生活補助費五千元予其前妻顧家菁，
    亦有戶籍謄本、顧家菁出具之證明可按（見本院卷第7頁）
    ；另抗告人對於華南商業銀行負有現金卡債務，每月償還三
    千元，至九十八年十一月十一日止尚積欠八萬零五百八十八
    元，有現金卡還款憑單附卷可稽（見本院卷第8至15頁）。
    綜合上情以觀，抗告人每月收入僅勉強得以應付支出，維持
    其基本生活所需。且抗告人係三十六年十二月一日生，現年
    六十二歲餘，依目前經濟景氣、市場狀況，難認抗告人有籌
    措款項以支出本件（訴訟標的金額五百五十二萬七千五百四
    十四元）訴訟費用之信用技能。是依抗告人提出之證據已足
    釋明抗告人確無資力支付本件訴訟費用，而抗告人所提起之
    本件訴訟，亦非顯無勝訴之望，依首開說明，抗告人所為訴
    訟救助之聲請，即屬有據，應予准許。原法院僅憑抗告人之
    稅務電子閘門財產所得調件明細表即駁回抗告人訴訟救助之
    聲請，尚有未合。抗告意旨指摘原裁定不當，求予廢棄，為
    有理由。爰將原裁定廢棄，更為裁定如主文第二項所示。
四、據上論結，本件抗告為有理由，爰裁定如主文。
中    華    民    國    98    年    12    月    11    日
                  民事第十庭
                      審判長法  官  黃豐澤
                            法  官  吳謀焰
                            法  官  林麗玲
正本係照原本作成。
本裁定除以適用法規顯有錯誤為理由外，不得再抗告。如提起再
抗告，應於收受後10日內委任律師為代理人向本院提出再抗告狀
。並繳納再抗告費新台幣１千元。
中    華    民    國    98    年    12    月    11    日
                            書記官  陶美玲

司法院資訊處製作；財團法人民間司法改革基金會備份。
